臺灣高等法院刑事判決　　　　　　　　　　　　　　九十一年度上訴字第八六七號
　　上　訴　人
　　即　被　告　乙○○
　　選任辯護人　李林盛
　　　　　　　　王彩又
　　　　　　　　許美麗
右上訴人因毒品危害防制條例案件，不服臺灣新竹地方法院九十年度訴字第四八七號
，中華民國九十一年三月五日第一審判決（起訴案號：臺灣新竹地方法院檢察署九十
年度偵字第三五九五號），提起上訴，本院判決如左：
    主  文
原判決撤銷。
乙○○意圖販賣而持有第一級毒品，處有期徒刑拾年貳月。
附表一所示之海洛因（淨重四點五九公克）及附表二所示之安非他命（淨重為一百二
十一點二五公克公克），均沒收銷燬之。
    事  實
一、乙○○明知海洛因、安非他命為毒品危害防制條例第二條第二項第一款、第二款
    所稱之第一級、第二級毒品，其於民國九十年五月初某日，在新竹縣竹北市○○
    ○○路路邊，向一姓名不詳綽號「標哥」之男子，取得第一級毒品海洛因十一包
    ，合計淨重十九點七二公克（經鑑定結果包裝重三點零一公克，純度二十三點二
    七％，純質淨重四點五九公克），以及第二級毒品安非他命七包，毛重一百二十
    七點八二公克（取樣０點二六公克鑑驗，鑑定結果總淨重為一百二十一點二五公
    克公克，純度八十六％），竟意圖販賣而持有之，將之藏放在其所駕駛車號七Ｆ
    ─九三三一號自小客車之油箱蓋內，伺機販賣。嗣於同年六月十日下午五時三十
    分許，為警在新竹市○道○路附近臨檢查獲，取出上開毒品海洛因、安非他命，
    並扣押之。
二、案經新竹縣警察局移送台灣新竹地方法院檢察署檢察官偵察起訴。
    理  由
一、訊據上訴人即被告乙○○固坦承持有上開毒品海洛因、安非他命，為警查獲等情
    不諱，惟否認有意圖販賣而持有第一級、第二級毒品之犯行，辯稱：扣押之海洛
    因、安非他命係甲○○所寄放，伊並無販賣之意圖云云。惟查：
    (一) 扣案之海洛因、安非他命，係被告於九十年五月初某日，在新竹縣竹北市○
       ○○○路路邊，向一姓名不詳綽號「標哥」之男子取得，並準備販賣予不特
       定之人等事實，已據被告於警訊供明（見偵字第三五九五號卷第五頁反面）
       。
    (二)前開扣押之海洛因、安非他命經鑑定結果，確係第一級、第二級毒品，其中海
      洛因十一包，合計淨重十九點七二公克，包裝重三點零一公克，純度二十三點
      二七％，純質淨重四點五九公克；其中安非他命七包，毛重一百二十七點八二
      公克，取樣０點二六公克鑑驗，鑑定結果總淨重為一百二十一點二五公克公克
      ，純度八十六％，此有法務部調查局編號000000000號鑑定通知書及
      內政部警政署刑事警察局九十年六月二十二日之刑鑑字第八五七九七號鑑驗通
      知書附卷可稽（原審卷第一五四頁、偵字第三五九五號卷第八十六頁）。
    (三)被告自承準備將上開毒品販賣予不特定之人，有如前述，參以上開扣案毒品數
      量眾多，且經包裝成數小包，足以證明被告有販賣之意圖。
    綜上所述，本件事證明確，被告所辯為卸責之詞，不足採信，其犯行堪以認定。
二、核被告所為，係犯毒品危害防制條例第五條第一項之意圖販賣而持有第一級毒品
    罪、同條第二項之意圖販賣而持有第二級毒品罪，被告以一行為而觸犯上開二罪
    名，為想像競合犯，應依刑法第五十五條之規定，從一重之意圖販賣而持有第一
    級毒品罪處斷。
三、原審以被告罪證明確予以論罪科刑，並以「被告意圖營利，基於共同販賣第二級
    毒品之概括犯意，自九十年五月起，以每一日代價二千元，十日領受一次之方式
    ，受僱於綽號「阿標」之甲○○（四十六年十一月十一日生，身分證字號：Ｚ0
    00000000），由甲○○預將毒品放置乙○○處，事後詳告時間、地點，
    再由乙○○以車號七Ｆ─九三三一之自小客車遞送毒品及收取交易款項之方式，
    連續從事販賣第二級毒品，每次均以八千元代價，分在新竹縣竹北市交付安非他
    命予年籍姓名不詳之人。」等情，認定被告另犯毒品危害防制條例第四條第二項
    之販賣第二級毒品罪，並認為此部分與已起訴部分間，有裁判上一罪關係，為起
    訴效力所及，固非無見，惟按被告（包括共同及牽連被告）之自白，不得作為有
    罪判決之唯一證據，仍應調查其他必要之證據，以察其是否與事實相符，刑事訴
    訟法第一百五十六條第二項定有明文。矧犯毒品危害防制條例第四條第一項至第
    三項之罪，供出麻醉藥品來源因而破獲者，得減輕其刑，該條例第十七條定有明
    文；則販賣安非他命之人，如供出安非他命之來源因而破獲者，既得獲邀減輕其
    刑之寬典，為擔保其所為不利於其他共同被告之陳述（即毒品來自其他共同被告
    ）之真實性，尤應有足以令人確信其陳述為真實之補強證據，始能資為論罪之依
    據。次按測謊之鑑驗，係就受測人對相關事項之詢答，對應其神經、呼吸、心跳
    等反應而判斷，其鑑驗結果有時亦因受測人之生理、心理因素而受影響，該鑑驗
    結果固可為審判之參考，但非為判斷之唯一及絕對之依據，鑑驗結果是否可採，
    應由法院斟酌取捨（最高法院八十五年度台上字第五七九一號判決意旨參照）。
    原審認定被告與甲○○共同販賣第二級毒品，無非以被告之自白暨被告自白部分
    經測謊結果，無情緒波動反應（見原審卷第一三０頁所附之法務部調查局九十年
    十二月二十八日（九十）陸（三）字第九００七八八八二號測謊報告書）為據，
    經查：被告究竟販賣安非他命予何人，原審並未詳予認定，亦未查獲販賣安非他
    命所得之款項，再被告所稱之甲○○，其已於原審否認交付毒品海洛因或安非他
    命予被告，亦稱未叫被告幫伊販賣海洛因或安非他命（原審卷第四十一頁、第四
    十八頁），是此部分除被告之自白外，並無其他補強證據足以證明被告之自白與
    事實相符，而測謊鑑驗結果有時亦因受測人之生理、心理因素而受影響，有如前
    述，自不能以前開測謊結果作為補強證據。綜上，被告遽認定被告有此部分犯行
    ，自有未合。被告上訴否認犯行，固無理由，惟原判決既有可議之處，自應由本
    院將原判決撤銷改判，爰審酌被告意圖販賣毒品海洛因、安非他命，持有海洛因
    淨重四點五九公克、安非他命淨重為一百二十一點二五公克公克，犯後於警訊坦
    承犯行等一切情狀，量處有期徒刑十年二月。扣押如附表一所示之海洛因（淨重
    四點五九公克）、附表二所示之安非他命（淨重為一百二十一點二五公克公克）
    ，均依毒品危害防制條例第十八條第一項前段之規定，宣告沒收銷燬之。至於取
    樣安非他命０點二六公克鑑驗部分，業已用磬，不為沒收銷燬之諭知。
據上論斷，應依刑事訴訟法第三百六十九條第一項前段、第三百六十四條、第二百九
十九條第一項前段，毒品危害防制條例第五條第一項、第二項、第十八條第一項前段
，刑法第十一條前段、第五十五條，判決如主文。
本案經檢察官吳慎志到庭執行職務。
中      華      民      國      九十一      年      五    月  三十一    日
                              臺灣高等法院刑事第二十四庭
                                  審判長法  官  陳  貽  男
                                        法  官  王  炳  梁
                               法  官  李  世  貴
右正本證明與原本無異。
如不服本判決應於收受送達後十日內向本院提出上訴書狀，其未敘述上訴之理由者並
得於提起上訴後十日內向本院補提理由書（均須按他造當事人之人數附繕本）。
                                        書記官  魏  汝  萍
中      華      民      國      九十一      年      五    月  三十一    日
附表一：
  第一級毒品海洛因十一包，合計淨重十九點七二公克（經鑑定結果包裝重三點零一
  公克，純度二十三點二七％，純質淨重四點五九公克）
附表二：
  第二級毒品安非他命七包，毛重一百二十七點八二公克（取樣０點二六公克鑑驗，
  鑑定結果總淨重為一百二十一點二五公克公克，純度八十六％）
附錄    本判決論罪科刑法條：
毒品危害防制條例第五條
  意圖販賣而持有第一級毒品者，處無期徒刑或十年以上有期徒刑，得併科新台幣七
  百萬元以下罰金。
  意圖販賣而持有第二級毒品者，處五年以上有期徒刑，得併科新台幣五百萬元以下
  罰金。
  意圖販賣而持有第三級毒品者，處三年以上十年以下有期徒刑，得併科新台幣三百
  萬元以下罰金。
  意圖販賣而持有專供製造或施用毒品之器具者，處五年以下有期徒刑，得併科新台
  幣一百萬元以下罰金。
